臺灣屏東地方法院刑事判決              100年度訴字第849號
公  訴  人  臺灣屏東地方法院檢察署檢察官
被      告  鄭華勝
上列被告因違反毒品危害防制條例案件，經檢察官提起公訴（10
0 年度毒偵字第764 號），嗣因被告就被訴犯罪事實為有罪之陳
述，並聽取當事人之意見後，本院裁定改由受命法官獨任進行簡
式審判程序並判決如下：
    主  文
鄭華勝施用第一級毒品，累犯，處有期徒刑柒月。
    事  實
一、鄭華勝前於民國92年間，因施用毒品案件，經送觀察、勒戒
    後，認無繼續施用毒品之傾向，於92年9 月23日執行完畢釋
    放，並經臺灣屏東地方法院檢察署檢察官以92年度毒偵字第
    1482號為不起訴處分確定；又於93年間，因施用毒品案件，
    經本院以93年度訴字第510 號判處有期徒刑10月確定，於94
    年8 月7 日執行完畢；再於95年間，因施用毒品案件，經本
    院以95年度訴字第284 號判處有期徒刑1 年2 月，後經減刑
    為有期徒刑7 月確定，並於96年7 月16日執行完畢。又於97
    年間，因施用毒品案件，經本院分別以97年度訴字第680 號
    判處有期徒刑10月、以97年度訴字第1116號判處應執行有期
    徒刑1 年9 月確定，上開案件經接續執行，於99年4 月24日
    執行完畢。詎猶不知悔改，仍基於施用第一級毒品海洛因之
    犯意，於100 年2 月13日在其位於屏東縣內埔鄉振豐村瀧觀
    巷203 號住處，施用第一級毒品海洛因1 次。嗣經臺灣屏東
    地方法院檢察署觀護人通知鄭華勝於100 年2 月15日下午4
    時13分許到該署採取尿液送驗，結果呈嗎啡陽性反應，始查
    悉上情。
二、案經臺灣屏東地方法院檢察署觀護人簽請檢察官偵查起訴。
    理  由
一、本件被告鄭華勝所犯係死刑、無期徒刑、最輕本刑為3 年以
    上有期徒刑以外之罪，其於準備程序中就被訴事實為有罪之
    陳述，經法官告知簡式審判程序之旨，並聽取當事人之意見
    後，本院認為適宜由受命法官獨任進行簡式審判程序。
二、上揭事實，業據被告鄭華勝於本院審理時坦承不諱，且被告
    向觀護人報到時，所採集之尿液檢體，經送請臺灣檢驗科技
    股份有限公司以酵素免疫分析法及氣相層析質譜儀法檢驗，
    結果呈嗎啡陽性反應，有該公司100 年3 月7 日編號KＺ0000
    00000000號濫用藥物尿液檢驗報告1 紙在卷足憑，堪信被告
    上開自白確與事實相符。按施用第一、二級毒品為犯罪行為
    ，毒品危害防制條例第10條定有處罰明文，故施用第一、二
    級毒品者，依前揭規定本應科以刑罰，惟基於刑事政策，對
    合於一定條件之施用者，則依同條例第20條、第23 條 之規
    定，施以觀察、勒戒及強制戒治之保安處分，又毒品危害防
    制條例於92年7 月9 日修正公布，自93年1 月9 日施行，其
    中第20條、第23條將施用毒品之刑事處遇程序，區分為「初
    犯」及「5 年內再犯」、「5 年後再犯」，依其立法理由之
    說明：「初犯」，經觀察、勒戒或強制戒治後，應為不起訴
    處分或不付審理之裁定；經觀察、勒戒或強制戒治執行完畢
    釋放後，「5 年內再犯」者，因其再犯率甚高，原實施之觀
    察、勒戒及強制戒治既已無法收其實效，爰依法追訴或裁定
    交付審理，至於經觀察、勒戒或強制戒治執行完畢釋放後，
    「5 年後再犯」者，前所實施之觀察、勒戒或強制戒治已足
    以遮斷其施用毒品之毒癮，為期自新及協助其斷除毒癮，仍
    適用「初犯」規定，先經觀察、勒戒或強制戒治之程序，從
    而依修正後之規定，僅限於「初犯」及「5 年後再犯」2 種
    情形，始應先經觀察、勒戒或強制戒治程序。倘被告於5 年
    內已再犯，經依法追訴處罰，縱其第3 次（或第3 次以上）
    再度施用毒品之時間，在初犯經觀察、勒戒或強制戒治執行
    完畢釋放5 年以後，已不合於「5 年後再犯」之規定，且因
    已於「5 年內再犯」，顯見其再犯率甚高，原實施觀察、勒
    戒或強制戒治，已無法收其實效，即應依該條例第10 條 處
    罰（最高法院97年度第5 次刑事庭會議決議意旨參照），查
    被告前因施用毒品案件，有如上開事實欄所示觀察、勒戒執
    行完畢，且於觀察、勒戒執行完畢後5 年內，再犯施用毒品
    罪受科刑判決並執行完畢等情，有臺灣高等法院被告前案紀
    錄表在卷可稽，則被告再犯本件施用毒品罪，依據上開說明
    ，自應依法論罪科刑。
三、查海洛因為毒品危害防制條例第2 條第2 項第1 款明定之第
    一級毒品，不得持有及施用，核被告鄭華勝所為，係犯毒品
    危害防制條例第10條第1 項之施用第一級毒品罪。其施用前
    持有第一級毒品海洛因之低度行為，應為其施用之高度行為
    所吸收，不另論罪。被告前於95年間，因施用毒品案件，經
    本院以95年度訴字第284 號判處有期徒刑1 年2 月，後經減
    刑為有期徒刑7 月確定，並於96年7 月16日執行完畢，又於
    97年間，因施用毒品案件，經本院分別以97年度訴字第68 0
    號判處有期徒刑10月、以97年度訴字第1116號判處應執行有
    期徒刑1 年9 月確定，上開案件經接續執行，於99年4 月24
    日執行完畢等情，有臺灣高等法院被告前案紀錄表1 份在卷
    可稽，其於受徒刑之執行完畢，5 年以內故意再犯本件有期
    徒刑以上之罪，為累犯，應依刑法第47條第1 項之規定加重
    其刑。爰審酌被告前經觀察、勒戒後，仍未戒斷其施用毒品
    之惡習，並參酌其素行狀況、犯罪之動機、目的、手段、所
    生戕害其身心情形及犯罪後坦承犯行，態度良好，被告於本
    院審理中自陳因罹患愛滋病（後天免疫不全病毒感染），並
    有診斷證明書1 紙附卷可證，不堪疼痛始施用海洛因等一切
    情狀，量處如主文所示之刑。
據上論斷，應依刑事訴訟法第299 條第1 項前段、第273 條之1
第1項，毒品危害防制條例第10條第1項，刑法第11條前段、第47
條第1項，判決如主文。
本案經檢察官劉昀到庭執行職務。
中    華    民    國   100    年    9     月    1     日
                  刑事第二庭    法  官  涂裕洪
以上正本證明與原本無異。
如不服本判決應於收受判決後10日內向本院提出上訴書狀，並應
敘述具體理由；其未敘述上訴理由者，應於上訴期間屆滿後20日
內向本院補提理由書（均須按他造當事人之人數附繕本）「切勿
逕送上級法院」。
中    華    民    國   100    年    9     月    1     日
                                書記官  卓春成
附錄本判決論罪科刑法條全文：
毒品危害防制條例第10條第1項：
施用第一級毒品者，處六月以上五年以下有期徒刑。